臺灣高雄地方法院刑事判決　　　　　　 93年度簡上字第846號
上訴人即被告　丙○○　男　70歲（民國24年4月22日生）
上列上訴人因違反商標法等案件，不服臺灣高雄地方法院高雄簡
易庭93年度簡字第4706號，中華民國93年10月29日第一審簡易判
決（聲請簡易判決處刑書案號：臺灣高雄地方法院檢察署93年度
偵字第16218 號），提起上訴，本院管轄之第二審合議庭判決如
如下：
    主  文
原判決撤銷。
丙○○連續明知為未得商標權人同意，於同一商品，使用相同之
註冊商標之商品而販賣，處有期徒刑陸月，如易科罰金，以佰
元折算壹日。
扣案如附表所示之物均沒收。
    事  實
一、丙○○明知如附表所示之各商標圖樣，係如附表所示之商標
    專用權人向經濟部智慧財產局申請註冊，已取得商標專用權
    ，並指定使用於如附表所示商標專用範圍之商品，現仍在如
    附表所示之專用期限內，且未經右揭商標專用權人同意，不
    得使用附表所示商標於前開指定專用範圍內之商品上，竟基
    於販賣營利之概括犯意，自民國（下同）91年間，自不詳姓
    名之人士處販入如附表所示各種類之查扣商品，並在其高雄
    市○○區○○路47巷30號所經營之「開傳商店」內，以每包
    黃色硬盒長壽牌香煙新台幣（下同）35元、臺灣菸酒股份有
    限公司米酒每瓶40元、金門高粱酒每瓶450 元之價格，連續
    多次出售該等如附表所示之仿冒商標之商品予不特定之顧客
    以牟利。嗣於93年3 月15日14時30分許，在上開商店內販售
    如附表所示仿冒商標商品時，為警當場查獲，並扣得如附表
    所示之仿冒商標商品。
二、案經高雄市政府警察局楠梓分局移送臺灣高雄地方法院檢察
    署檢察官聲請簡易判決處刑。
    理  由
一、訊之被告丙○○對於在上開時地被查獲如附表所示仿冒菸酒
    等事實，固不諱言，惟矢口否認知悉上開菸、酒係仿冒品之
    情事，辯稱上開菸酒係伊一位同行莊瑞寶向伊借錢，而莊瑞
    寶已經在數年前去世，去世後約一年莊瑞寶之太太甲○○要
    伊去其店裡將上開菸酒運回抵債云云。然查：（一）上開事
    實業據證人即臺灣菸酒股份有限公司（正稱台灣菸酒公司）
    高雄營業處政風室主任乙○○於警訊、偵查中及證人即金門
    酒廠實業股份有限公司高雄分公司辦事員蔣清杰於偵查中分
    別證述明確；（二）證人甲○○即莊瑞寶之妻於本院審理中
    到庭證稱本件在被告處所查扣之菸酒並非被告至其家中搬回
    抵債，其雖有在92年4 月間有拿一些飲料及台灣菸酒公司寶
    特瓶裝米酒予被告作抵債之用，惟並不包括本件扣案之仿冒
    菸酒等語明確（見本院94年5 月2 日審判筆錄），而觀之被
    告亦自承其自證人甲○○僅要其搬回上開扣案之菸酒，並未
    言明長壽菸及酒如何計價抵價，此與常情顯有不合，況莊瑞
    寶係91年10月19日死亡，此業據上開證人甲○○於本院審理
    中證述明確，而觀之本件扣案之仿冒菸酒，金門高梁酒係92
    年9 月13日所生產，長壽菸係92年10月20日所生產，業據本
    院調取上開仿冒菸酒勘驗無誤，且有相片9 張附卷可查，其
    日期均在莊瑞寶死亡之後，足見並非被告所稱其友人莊瑞寶
    所遺留下來之物，被告所辯上開扣案之仿冒菸酒係自證人甲
    ○○處搬回抵債至莊瑞寶處取回抵債云云尚無足採；（三）
    又上開證人乙○○於本院審理中亦證述稱：本件扣案之紅標
    米酒在89年底停產，一般商家應可分辨，且本件酒瓶瓶底無
    台灣省菸酒公賣局字樣紅標，如果商店有注意應可發現該酒
    瓶係改制後之瓶子不可能是紅標米酒等語，顯見本件之紅標
    米酒係仿冒品並不難查覺，而被告於本院審理中自承其12歲
    即開始賣菸酒，而擔任開傳商店之負責人約3 、4 年（見本
    院94年5 月2 日審判筆錄），顯見其對於原台灣省菸酒公賣
    局嗣後改制台灣菸酒股份有限公司及其所出產之商品應有相
    當程度之認識，對於本件查扣之紅標米酒及長壽菸係屬仿冒
    品應無不知之理，尤以一般向販賣台灣菸酒公司之菸酒在市
    場上有一定之經銷體系，可分為大盤商、中盤商、小盤商，
    本件被告係屬台灣菸酒公司之大盤商，此亦據證人乙○○於
    本院審理中證述無誤（見本院94年5 月2 日審判筆錄），因
    而被告如係正常經銷台灣菸酒公司之菸酒，應係直接向該公
    司進貨，其經由其他管道取得上開扣案之菸酒對於該等菸酒
    係仿冒之產品自應有所認識；（四）又本件被告被查獲上開
    扣案之菸酒時，仿冒係放置於商店後面露天水溝旁有木條稍
    微蓋住，仿冒酒則放在店後一間古厝內，查獲當時菸尚在有
    效期間內，而酒是永久保存無有效期限，查獲時香菸外觀是
    新的且無灰塵，不像堆放很久，應該是為躲避查緝菸才會將
    菸放在外面陽光可照射處，此業據上開證人乙○○於本院審
    理中證述明確（見本院94年5 月2 日審判筆錄），參之菸類
    曝露於陽光之下極易毀壞而不堪使用，則證人所稱被告係因
    有人前來查緝始將上開仿冒菸酒放置於屋後應可採信，此益
    證被告明知上開扣案之物係仿冒之商品，否則何須見有人前
    來查緝即將之搬移至屋後；本件復有如附表所示之仿冒商標
    之菸酒商品扣案可稽；又有台灣菸酒公司內埔菸廠、屏東酒
    廠、林口印刷廠、金門實業公司等所出具之鑑定函、上開商
    標註冊證與商標檢索資料等附卷可稽；罪證明確，被告犯行
    堪以認定。
二、核被告丙○○所為，係犯商標法第82條販賣仿冒商標商品之
    罪。被告一販賣行為侵害多數商標圖樣之商標專用權，係一
    行為觸犯數罪名，屬想像競合犯，應從一販賣仿冒商標商品
    罪處斷。被告先後多次犯行，時間緊接，犯罪構成要件相同
    ，顯係基於概括犯意反覆為之，為連續犯，應依刑法第56條
    規定論以一罪，並加重其刑。
三、原審予以論罪科刑，固非無見，惟查，原判決認被告上開查
    扣之仿冒菸酒係自莊瑞寶處取得抵債，此部分尚有未洽已如
    上述，被告執前詞指摘原判決不當，雖無理由，惟原判決既
    有上開不當之處，自應由本院將原判決撤銷改判。審酌商標
    具有辨識商品來源之功能，企業均投入相當之時間及資金於
    商品之行銷及品質之改良，以使其商標得具有代表一定品質
    及商譽之效果，被告貪圖小利，擅自販賣仿冒商標之商品，
    對於商標權人之權益自構成侵害，惟因其販賣數量非少，且
    於熱鬧市集處擺攤販賣，所生實害不輕，而其犯後竟仍飾詞
    狡辯，否認犯行，態度非佳等一切情狀，量處如主文第二項
    所示之刑，並諭知易科罰金之折算標準。至扣案如附表所示
    仿冒商標商品，不問屬於犯人與否，均依商標法第83條規定
    沒收之。
據上論斷，應依刑事訴訟法第455 條之1 第1 項、第3 項、第
450 條第1 項、第36 9絛第1 前段、第364 條、第299 條第1 項
前段，商標法第82條、第83條，刑法第11條、第55條、第56條、
第41條第1 項前段，罰金罰鍰提高標準條例第2 條，判決如主文
。
中　　華　　民　　國　　94　　年　　5 　　月　　16　　日
                  刑事第六庭    審判長法　官   蔡國卿
                                      法  官   楊筑婷
                                      法  官   林俊寬
以上證明與原本無異。
不得上訴。
中　　華　　民　　國　　94　　年　　5 　　月　　16　　日
                                      書記官   蔡淑貞
